臺灣高等法院高雄分院刑事判決　　　　　　　　　　　九十一年度交上訴字第八號
　　上　訴　人　台灣高雄地方法院檢察署檢察官
　　上　訴　人
　　即　被　告　丁○○
右上訴人等因公共危險等案件，不服臺灣高雄地方法院九十年度交訴字第一二九號中
華民國九十年十一月二十日第一審判決（起訴案號：臺灣高雄地方法院檢察署九十年
度偵字第一一七八一號），提起上訴，本院判決如左：
      主  文
上訴駁回。
      事  實
一、丁○○考領有普通小型車駕駛執照，其前於民國（下同）八十一年間因違反麻醉
    藥品管理條例案件，經台灣高雄地方法院以八十一年度訴字第二六八一號判決科
    處有期徒刑五年四月，嗣經本院以八十二年度上訴字第二六八一號判決駁回上訴
    ，於八十二年三月十二日確定送監執行後，於八十三年十月八日假釋，並經縮短
    刑期於八十六年十月三十日假釋期滿執行完畢，猶不知警惕，明知飲酒過量將影
    響其安全駕駛動力交通工具之能力，進而危及自己及其他在道路上行駛之車輛或
    行人之生命安全，因之如飲酒過量即不得駕駛汽車，嗣於九十年六月十六日晚上
    十時三十分許，與友人黃宏銘、蔡保印、綽號「阿新」之不詳姓名年籍男子等人
    ，在高雄市○○路與民生路口魔髮天使ＫＴＶ內共同飲用高梁酒，迄於翌日即六
    月十七日凌晨三時許離去時，由蔡保印駕駛黃宏銘所有車牌號碼ＸＪ－八六九二
    號自用小客車，載乘丁○○、黃宏銘、張素珍及不年籍綽號「萱萱」、綽號「阿
    新」等人沿高雄市○○路由南往北之方向行駛，欲前往某按摩院按摩，行經民族
    路與七賢路口停紅綠燈時，丁○○已因酒精作用，有輕度協調功能降低、反應較
    慢、感覺減低，影響駕駛之情形，達於不能安全駕駛動力交通工具之狀態，詎仍
    叫蔡保印下車，改由其駕駛，於行近民族路與十全路口，即高雄市果菜市場大門
    附近時，本應注意汽車行駛時，駕駛人應注意車前狀況，並隨時採取必要之安全
    措施，及行車速度應依標誌之規定，不得超速行駛，而當時之路面良好，夜間有
    路燈照明，視線無礙，而依丙識、能力亦無不能注意之情事，竟疏於注意車前狀
    況，在速限五十公里之道路上，以時速約一百公里之速度超速行駛，適因對向車
    道有乙○○所駕駛之六Ｋ－八二五號營業大貨車欲左轉高雄市果菜市場，丁○○
    發現後往右閃避不及，所駕駛之自用小客車之左前車頭及左前葉子板撞及乙○○
    所駕駛之營業大貨車右側車身後，旋即失控向右衝撞，致其前車頭撞及由王叢德
    所騎乘與其同向由南向北，沿民族路機車道行駛之車牌號碼ＹＸＹ－八三五號輕
    型機車之左後車身，致使王叢德人車倒地，受有頭部外傷，丁○○所駕駛之自用
    小車客復衝撞停於高雄市果菜市場前停車場之甲○○所有車牌號碼ＴＹ－三七六
    ０號之小貨車後始停車，詎丁○○車禍肇事致人於死後，竟未報警處理，反攔搭
    計程車逃逸，王叢德雖被立即送至高雄醫學大學附設中和紀念醫院急救時，惟已
    不治死亡，警方據路人通報到場處理，經訊問黃宏銘後得知上情，旋即通知丁○
    ○到案說明，丁○○經由其母親之告知，始於同年月十七日上午九時六分至高雄
    市政府警察局三民第二分局報到，經警對其實施酒精測試結果，經測得其酒精濃
    度達每公升０．七九毫克。
二、案經高雄市政府警察局三民第二分局移送臺灣高雄地方法院檢察署檢察官偵查起
    訴。
    理  由
一、右揭事實業據上訴人即被告丁○○（下稱被告）於本院審理時坦承不諱，核與證
    人黃宏銘於本院調查時證稱：晚上九時點開始喝酒，到隔天才開車要去按摩院按
    摩，途中由阿寶（指蔡保印）開車，到民族路與七賢路停紅錄燈時才由被告開車
    。肇事後我先昏迷五、六分鐘才下車，下車後我看到死者躺在車子的右後輪距右
    後保險桿約一、二步，我有叫被告回來，被告沒有回來，我不知道他為何不回來
    ，他往十全路的方向一直走等語相符（見本院上訴卷第六八頁），並有高雄市○
    ○○○○道路交通事故調查報告表、交通事故談話紀錄表、舉發違反道路交通事
    件通知單、酒精測定值、高雄醫學院附設中和紀念醫院疑非病死病歷摘要報告表
    各一份、現場照片六幀附卷可資佐證。被害人王叢德確因本件交通事故致頭部外
    傷不治死亡之事實，亦經檢察官督同法醫相驗屬實，製有勘驗筆錄、相驗屍體證
    明書、鑑定驗斷書各一份在卷可稽。
二、按刑法第一百八十五條之三規定所謂「不能安全駕駛」，係抽象危險犯，並不以
    發生具體危險為必要，依醫學文獻所載，人體吐氣酒精濃度達每公升０．二五毫
    克以上時，將使駕駛人對於複雜之技巧障礙、駕駛能力變壞，肇事比率比一般未
    飲酒時高二倍。本件被告係九十年六月十七日清晨三時三十分許駕車肇事，此經
    其自承在卷，而警員對被告施以酒精濃度測試之時間為當日上午九時六分，測試
    結果，其吐氣所含酒精成份達每公升０．七九毫克，有酒精濃度測試表一紙在卷
    可憑（見警卷第二十一頁），被告肇事後距警員對其施以酒精測試之時已相去近
    五個多小時，酒精在其體內經過五個多小時之代謝後，仍高達每公升０．七九毫
    克，則被告肇事時之酒精濃度應更高於此，是被告駕駛自小客車時已達於不能安
    全駕駛之情狀無訛，被告此部分之自白顯與事實相符，堪可採信，準此，被告服
    用酒類不能安全駕駛動力交通工具而駕駛之犯行，已堪認定。
三、次按行車速度，應依標誌或標線之規定。汽車行駛時，駕駛人應注意車前狀況，
    並隨時採取必要之安全措施。飲酒後吐氣所含酒精成份超過０．二五毫克以上者
    ，不得駕車，道路交通安全規則第九十三條第一項前段、第九十四條第三項、第
    一百一十四條第二款分別定有明文。本件車禍肇事路段係在高雄市○○路與十全
    路口，即高雄市果菜市場大門前，肇事路面良好，夜間有路燈照明，視距、視野
    良好，行車速限為每小時五十公里，有道路交通事故調查報告表在卷可憑（見警
    卷第十四頁），被告於本院調查時亦自承肇事地點視線、視距良好，是依當時之
    客觀情形，並無不能注意之情事，而依被告之丙識、能力亦非不能注意，乃竟於
    酒後吐氣所含酒精成份超過０．二五毫克以上時，仍駕車在公眾通行之道路上行
    駛，且以時速近一百公里之高速行駛，以致發現其對向車道有乙○○所駕駛之大
    貨車車欲左轉往果菜市場方向行駛時，煞避不及，所駕駛之自客車擦撞大貨車右
    側後車身，旋即失控衝向右側，終致撞及被害人王叢德所騎乘之機車，使其人車
    倒地頭部受傷，送醫不治身亡，其駕駛行為有過失應堪認定。被害人之死亡既係
    肇因於被告酒後駕車之過失行為所致，兩者間顯有相當因果關係。被告前揭過失
    致人於死之犯行亦堪認定。
四、被告於駕車肇事致人於傷後，未經報警處理即逕自步行至對面十全路上攔計程車
    離去之事實，亦據被告坦承在卷，參以肇事後被害人王叢德所配載之安全帽掉落
    在機車道與外側快車道間，機車車牌掉落在其所駕駛之自小客車左側後車輪處，
    被告下車離去時不難發現，再者，機車被撞後全毀，足徵撞擊力非小，依證人黃
    宏所證肇事昏迷數分鐘後，發現被告徒步離去等情觀之，被告肇事後應曾在現場
    逗留數分鐘，再參以被告於本院審理時亦供稱因害怕始離去等情，被告應知悉其
    車禍肇事致人於傷無訛，是被告上開自白亦與事實相符。被告駕駛動力交通工具
    肇事致人於死而逃逸之犯行，亦堪認定。
五、核被告所為，係犯刑法第一百八十五條之三服用酒類不能安全駕駛動力交通工具
    而駕駛罪、第二百七十六條第一項之過失致人於罪及第一百八十五條之四駕駛動
    力交通工具肇事致人於死而逃逸罪。被告上開所犯服用酒類不能安全駕駛動力交
    通工具而駕駛罪，與駕車肇事逃逸罪之犯意各別，行為互殊，犯罪構成要件不同
    ，所犯過失致人於死罪係過失犯，與而上開二罪係故意犯，行為態樣亦不同，是
    三罪應分論併罰。被告為汽車駕駛人，因酒醉駕車因而致人於死，應依道路交通
    管理處罰條例第八十六條第一項之規定，就過失致人於死部分加重其刑。被告前
    於八十一年間因違反麻醉藥品管理條例案件，經台灣高雄地方法院以八十一年度
    訴字第二六八一號判決科處有期徒刑五年四月，嗣經本院以八十二年度上訴字第
    二六八一號判決駁回上訴，於八十二年三月十二日確定送監執行後，於八十三年
    十月八日假釋，並經縮短刑期於八十六年十月三十日假釋期滿執行完畢之事實，
    業據被告陳明在卷，並有台灣高雄地方法院檢察署刑案資料查註紀錄表在卷可稽
    ，其於五年內再犯本件有期徒刑以上之刑之罪，均為累犯，各應依刑法第四十七
    條規定，加重其刑。
六、原審因而適用刑事訴訟法第二百九十九條第一項前段，道路交通管理處罰條例第
    八十六條第一項，刑法第一百八十五條之三、第一百八十五條之四、第二百七十
    六條第一項、第五十一條第五款、第四十七條，罰金罰鍰提高標準條例第一條前
    段之規定，審酌被告明知酒後反應較常人為低，發生道路交通事故之機率較未
    飲酒者為高，仍駕駛車輛，無視於其他在道路上行駛之人車安全，亦自陷於危險
    狀態中，嚴重侵害道路交通往來安全，復於深夜肇事後逃逸，犯後迄未與被害人
    達成和解，惟犯後態度尚稱良好等一切情狀，就服用酒類，不能安全駕駛動力交
    通工具而駕駛部分量處有期徒刑肆月，就過失致人於死部分量處有期徒刑壹年捌
    月；就駕駛動力交通工具肇事，致人於死而逃逸部分量處有期徒刑壹年，定應執
    行刑為有期徒刑貳年拾月，經核其認事用法，並無違誤，量刑亦屬允當，被告上
    訴意旨指摘原判決量刑太重，檢察官循告訴人之請求，聲明上訴指摘原判決量刑
    太輕，均無理由，應予駁回。
據上論斷，應依刑事訴訟法第三百六十八條，判決如主文。
本案經檢察官林應華到庭執行職務。
中    華    民    國        九十一      年      四      月      四      日
                              臺灣高等法院高雄分院刑事第四庭
                                  審判長法官  蕭權閔
                                        法官  陳吉雄
                                        法官  李嘉興
右正本證明與原本無異。
如不服本判決應於收受本判決後十日內向本院提出上訴書狀，其未述上訴理由者，
並得於提起上訴後十日內向本院補提理由書狀（均須按他造當事人之人數附繕本)「
切勿逕送上級法院」。
                                      書記官  呂素珍
中    華    民    國        九十一      年      四      月      八      日
附錄：本判決論罪科刑法條：
刑法第一百八十五條之三
服用毒品、麻醉藥品、酒類或其他相類之物，不能安全駕駛動力交通工具而駕駛者，
處一年以下有期徒刑、拘役或三萬元以下罰金。
刑法第二百七十六條第一項
刑法第二百七十六條
因過失致人於死者，處二年以下有期徒刑、拘役或二千元以下罰金。
刑法第一百八十五條之四
駕駛動力交通工具肇事，致人死傷而逃逸者，處六月以上五年以下有期徒刑。
                                                                      Ｈ
